【裁判字號】    97,消債更,73
【裁判日期】    970923
【裁判案由】    更生事件
【裁判全文】
臺灣基隆地方法院民事裁定            97年度消債更字第73號
聲  請  人
即  債務人  甲○○
                        7樓
上列當事人聲請消費者債務清理事件，本院裁定如下：
    主  文
債務人甲○○自中華民國九十七年九月二十三日十二時起開始更
生程序。
    理  由
一、按法院開始更生程序之裁定，應載明其年、月、日、時，並
    即時發生效力，消費者債務清理條例第45條第1項定有明文。
二、本件債務人主張：伊有不能清償債務情事，雖在消費者債務
    清理條例施行前曾依中華民國銀行公會會員辦理消費金融案
    件無擔保債務協商機制（下稱銀行公會債務協商機制），與
    最大金融機構債權人中國信託商業銀行股份有限公司（下稱
    中國信託銀行）成立協商，約定每個月應償還新臺幣（下同
    ）29,660元，惟協商時中國信託銀行並未考量聲請人實際生
    活收支情形，但因聲請人為了不想繼續遭受債權銀行催討之
    夢魘，故僅能勉強接受上開分期償還之條件，然在長期入不
    敷出狀況下，聲請人終耗盡所有資源，僅能於協商還款後不
    久，選擇毀諾不再續繳，以維持基本生活開銷；且聲請人無
    擔保或無優先權之債務總額未逾1,200萬元，復未經法院裁
    定開始清算程序或宣告破產，爰向本院聲請更生等語。
三、經查，本件聲請人已年近60歲（民國39年6月22日生），且
    非從事營業活動之人，名下資產總價值合計約730,398元，
    所積欠債務總額約為1,706,510元，未逾1,200萬元，有聲請
    人所提之戶籍謄本、財產及收入狀況說明書、財政部財產歸
    屬資料清單及債權人清冊暨債權總金額表在卷可稽，堪認本
    件聲請人確有不能清償之情事。
四、次查，本件聲請人固曾依銀行公會債務協商機制與金融機構
    債權人成立協商，惟依協商條件每月應償還之金額29,660元
    已高於聲請人每月約20,000元之收入，除無法維持其基本生
    活條件外，尚需為繳納每月高於薪資將近10,000元之分期款
    項而變賣其他資產，導致聲請人在勉力繳納上開分期款項數
    期後終無以為繼，此亦有聲請人所提出依銀行公會債務協商
    機制與金融機構成立協商之協議書影本、還款計劃及綜合所
    得稅各類所得清單在卷可參。可徵本件並非聲請人主觀上惡
    意不履行上開協商條件，實係在客觀上確有不可歸責聲請人
    之事由存在。
五、綜上所述，本件聲請人僅係一般消費者，並未從事營業，且
    確有不能清償之情事；而其所負無擔保及無優先權債務並未
    逾1200萬元，其雖曾與各債權銀行達成協議，但因有不可歸
    責於己事由致履行協議顯有重大困難，復未經法院裁定開始
    清算程序或宣告破產，亦查無聲請人有消費者債務清理條例
    第6條第3項、第8條或第46條各款所定駁回更生聲請之事由
    存在，則本件聲請人聲請更生，應屬有據，應予准許。又本
    件聲請人聲請更生，本院既予准許，已如前述，依法各種訴
    訟及執行程序即不得開始或繼續（參見消費者債務清理條例
    第48條第2項），故聲請人另聲請本院裁定保全處分，已無
    必要，併予敘明。
六、依消費者債務清理條例第45條第1項，裁定如主文。
中    華    民    國    97    年    9    月    23    日
                  民事庭法  官  林玉珮
以上正本係照原本作成。
本件不得抗告。
本裁定已於民國97年9月23日下午12時公告。
中    華    民    國    97    年    9    月    23   日
                        書記官  洪福基


司法院資訊處製作；財團法人民間司法改革基金會備份。
